---
title: "Progetto Informatica Umanistica"
author: "Dalla Riva Alessandro, Propedo Demien, Tavano Matteo"
date: "10/10/2023"
output:
  ioslides_presentation:
    incremental: yes
  beamer_presentation:
    incremental: yes
subtitle: Analisi dell’industria cinematografica dal 1980 al 2001
editor_options:
  chunk_output_type: inline
---

```{r setup, include=FALSE}
knitr::opts_chunk$set(echo = TRUE, message=FALSE, warning=FALSE, eval=TRUE, echo=FALSE)
```


```{r message=FALSE, warning=FALSE}
library(readr)
library(dplyr)
library(scales)
library(ggplot2)
```

## Parte 1

- Con la crescita del PIL mondiale, sono cresciuti anche gli incassi dell'industria cinematografica? 

- L'industria cinematografica ha contribuito alla crescita del PIL globale?

- Le persone, disponendo di un reddito maggiore, hanno contribuito attraverso le spese extra, all' aumento del           fatturato dell' industria cinematografica?

- Rispondiamo a queste domande.


## Come è cambiato il PIL mondiale nel tempo?

- Per condurre un analisi mirata a comprendere quanto effettivamente siano cresciuti gli incassi dell'industria cinematografica, dobbiamo chiederci preliminarmente quanto effettivamente il PIL sia cresciuto.

- Analizziamo la crescita del prodotto interno lordo globale negli  anni compresi tra il 1980 e il 2000.

- Quanto è cresciuto?



## Primo Plot

```{r echo=FALSE}
data2 <- read_csv('/Users/Matteo/Desktop/uni/lezioni/terzoanno/extra/infoumanistica/progetto/csv/gdp_csv.csv')
data2 <- na.omit(data2)

# andiamo a ripulire i dati
condizione1 <- data2$country_name == "World"
condizione2 <- data2$year >= 1980
condizione3 <- data2$year <= 2001

data2 <- data2 %>%
  filter(condizione1, condizione2, condizione3)

ggplot(data = data2, mapping = aes(x = year, y = value)) + 
  geom_line() +
  geom_smooth(method = "lm", se = FALSE) +
  labs(title = "PIL mondiale negli anni", x = "anno", y = "PIL") +
  scale_y_continuous(labels = scales::dollar_format(prefix = "$"))


```



## Come sono cambiati gli incassi dei film nel corso degli anni?

- Possiamo notare, dal precedente grafico, una crescita lineare dagli anni '80 ai primi anni 2000, con un lieve stallo   in quest'ultimi.

- Dunque, è naturale chiedersi, se anche gli incassi dei film in questi anni abbia seguito questo trend.

- Ci affidiamo al seguente Plot. 


## Secondo Plot

```{r echo=FALSE}
data <- read_csv('/Users/Matteo/Desktop/uni/lezioni/terzoanno/extra/infoumanistica/progetto/csv/movies_updated.csv')
data <- na.omit(data) 
data_order_year <- data[order(data$year),]

# somma degli incassi annuali
sum_gross <- aggregate(gross ~ year, data = data_order_year, sum)

ggplot(data = sum_gross, mapping = aes(x = year, y = gross)) +
  geom_line() +
  geom_smooth(method = "lm", se = FALSE) +
  labs(title = "Incassi durante gli anni", x = "anno", y = "incasso") + 
  scale_y_continuous(labels = scales::dollar_format(prefix = "$"))

```


## Quindi..

- E' evidente che ci sia una correlazione tra i due grafici, con l'aumentare del PIL globale, aumentano anche gli        incassi dei film.

- Possiamo sostenere quindi che l'industria cinematografica, ha contribuito all'aumento del PIL globale.


## Parte 2

- Come è cambiato il budget dei film negli anni?

- Dopo aver visto come sono cresciuti gli incassi nel tempo, andiamo a vedere come è cambiato il budget negli anni.

- Ci chiediamo quindi, se il budget a disposizione delle industria cinematografiche abbia accompagnato la crescita di    tali incassi.

- Plottiamo ora il grafico, per avere risposta a tale indagine.



## Terzo Plot

```{r echo=FALSE}
sum_budget <- aggregate(budget ~ year, data = data_order_year, sum)

ggplot(data = sum_budget, mapping = aes(x = year, y = budget)) +
  geom_line() +
  geom_smooth(method = "lm", se = FALSE) +
  labs(title = "Budget durante gli anni", x = "anno", y = "budget") + 
  scale_y_continuous(labels = scales::dollar_format(prefix = "$"))
```


## Risultato

- Il budget è aumentato di conseguenza al crescere dell'industria cinematografica, con un picco associato all'arrivo  del nuovo millennio e una lieve decrescita nei primi anni 2000.

- Ricordiamo che gli anni '90 dell'industria cinematografica hanno prodotto dei capolavori come "Titanic",
  "Star Wars" e "Jurassic Park".

- Il budget associato a tali spettacoli era piuttosto elevato, per favorire effetti speciali e scene rivoluzionarie.


## Parte 3

- Ci chiediamo ora quali generi siano stati prodotti maggiormente nel periodo di interesse (1980-2001).

- Quali di questi generi hanno incassato maggiormente? 

- Che risposta vi aspettereste a tali quesiti?



## Quali generi sono stati maggiormente prodotti?

```{r echo=FALSE}
count_genre <- data %>%
  group_by(genre) %>%
  summarise(n_film = n())

percentuale <- (count_genre$n_film / sum(count_genre$n_film)) * 100

ggplot(data = count_genre, aes(x = "", y = n_film, fill = genre)) +
  geom_bar(stat = "identity", width = 0.1, color = "transparent") +
  coord_polar(theta = "y") +  # Converte il grafico in un grafico a torta
  labs(title = "Distribuzione dei film per genere", x = "", y = "", fill = "Genere") +
  theme_void() +
  theme(axis.text = element_blank(),  # Rimuove le etichette sull'asse x
        axis.title = element_blank()) +
  geom_text(aes(label = ifelse(percentuale > 19, paste0(round(percentuale,1), "%"), "")),
            position = position_stack(vjust = 0.5))

```

## Risultato del plot

- Possiamo notare come il genere "Comedy" occupi una percentaule maggiore rispetto agli altri.

- Altri generi prodotti in abbondanza, vengono collocati nei generi "Drama" e "Action".

- I generi di nicchia occupano solo piccoli spicchi del grafico a torta.



## Quali generi hanno gli incassi maggiori?

```{r echo=FALSE}
sum_gross_genre <- aggregate(gross ~ genre, data = data, sum)

ggplot(data = sum_gross_genre, mapping = aes(x = genre, y = gross, fill = gross)) +
  geom_col(width = 0.75) +
  theme(axis.text.x = element_text(angle = 45, hjust = 1)) +
  scale_y_continuous(labels = scales::dollar_format(prefix = "$")) +
  labs(title = "Incassi per genere", x = "genere", y = "incasso", fill = "incasso") +
  scale_fill_continuous(labels = scales::dollar_format(prefix = "$"))
```

## Parlando di incassi

- Contrariamente al risultato precedente, possiamo notare come il genere "Action" abbia incassato molto di più rispetto   agli altri generi, con oltre $50 miliardi di dollari.

- Sebbene il genere "Commedy" sia stato quello che conta più film prodotti, il suo incasso totale si classifica al       secondo posto della graduatoria (40$ miliardi di dollari).

- Al terzo posto, troviamo il genere "Drama" che ha incassato oltre $20 miliardi.

- Altri generi, hanno incassato cifre relativamente basse rispetto alle categorie precedenti.


## Approfondimento

- Proponiamo un interessante approfondimento, ci chiediamo come sono cambiati gli incassi relativamente ai generi dei    film nel corso del tempo.

- Come possiamo immaginare i generi maggiormente prodotti, variano negli anni. Gli interessi degli spettatori sono       molto esigenti, e l'industria cinematografica ha dovuto portare dei cambiamenti.

- In particolare, esibiamo un grafico per mostrare la variazione degli incassi in 3 generi diversi ("Action", "Comedy"  e "Drama").



## Plot approfondimento


```{r echo=FALSE}
summarized_data <- data %>%
  group_by(year, genre) %>%
  summarise(total_gross = sum(gross))

ggplot(data = summarized_data, mapping = aes(x = year, y = total_gross, color = genre)) + 
  geom_line(data = filter(summarized_data, genre == "Action")) + 
  geom_line(data = filter(summarized_data, genre == "Comedy")) + 
  geom_line(data = filter(summarized_data, genre == "Drama")) + 
  theme_minimal() +
  labs(title = "Incassi per ogni genere di film durante il tempo", x = "tempo", y = "incasso", color = "genere") +
  scale_y_continuous(labels = scales::dollar_format(prefix = "$"))
```


## Risultati approfondimento

- Possiamo vedere dalla precedente visualizzazione, come nel periodo compreso tra il 1995 e il 2000, ci siano stati dei   picchi negli incassi, rispettivamente ai 3 generi proposti.

- Non è casuale, essendo che "Titanic", film di grande successo per il genere "drama", sia stato rilasciato nel 1997.

- Il 1997 è un periodo di notevole guadagno anche per il genere "action", registrando oltre $5 miliardi di incassi.


## Ultima parte 

- Come ultima indagine, proponiamo un grafico in cui mostriamo gli incassi nei film con Tom Cruise, relativamente ai     generi in cui ha recitato.

- Tom Cruise, è un attore che ha suscitato in noi un particolare interesse essendo stato protagonista in film che tutti   abbiamo amato come "Top Gun" e "Mission Impossible".


## Ultimo Plot

```{r tom cruise, echo=FALSE}
data_tc <- data[data$star == "Tom Cruise",]

ggplot(data = data_tc, mapping = aes(x = year, y = gross, color = genre)) +
  geom_point() +
  geom_line(data = filter(data_tc, genre == "Action")) + 
  geom_line(data = filter(data_tc, genre == "Comedy")) + 
  geom_line(data = filter(data_tc, genre == "Drama")) + 
  geom_text(aes(label = name), 
             hjust = 0, size = 2, vjust = 0,  nudge_y = 0.8, check_overlap = TRUE) +
  labs(title = "Incassi dei film con Tom Cruise negli anni", x = "anno", y = "incasso", color="genere") +
  scale_y_continuous(labels = scales::dollar_format(prefix = "$")) +
  xlim(1980, 2005)
```


## In conclusione

- "Mission Impossible II" rappresenta il  vertice di questo grafico, seguito da "Mission Impossible" e "Top Gun", a       livello di incassi.

- Il notevole talento di Tom, lo porta ad essere versatile in molti generi quali azione, dramma e commedia.

- Essendo questi generi quelli più richiesti dal pubblico, possiamo notare una correlazione con il suo successo.



